【裁判字號】    91,交聲,116
【裁判日期】    920103
【裁判案由】    違反道路交通管理處罰條例聲明異議
【裁判全文】
臺灣新竹地方法院交通事件裁定                    九十一年度交聲字第一一六號
    原處分機關  交通部公路總局新竹區監理所新竹市監理站
    受處分人即
    異  議  人  甲○○
右列受處分人因違反道路交通管理處罰條例案件，對於交通部公路總局新竹區監理所
新竹市監理站九十一年八月十二日所為之處分( 竹監新五字第裁五一〡Ｅ00000
000號 )聲明異議，本院裁定如左：
    主  文
原處分撤銷。
甲○○不罰。
    理  由
一、原裁決意旨略以：受處分人即異議人甲○○駕駛車號二Ｌ〡四七六八號自小客車
    於民國九十一年五月九日七時五十分許在新竹市○○街、富群街口為警舉發「駕
    駛汽車致人受輕傷駛離現場」，而異議人於上開舉發單所載應到案時間內陳述不
    服裁罰，遂認異議人違反道路交通管理處罰條例第六十二條第一項：「汽車駕駛
    人，駕駛汽車肇事致人受傷，應即採取救護或其他必要措施，並向警察機關報告
    ，不得駛離」之規定，裁處吊扣駕駛執照三個月等語。
二、聲明異議意旨略以：異議人即受處分人甲○○於上開時地與陳巧芬所騎乘之機車
    發生事故，因事出意外，且異議人於見車內後視鏡顯示後方之機車倒地，人員滑
    倒後，隨即將車輛停放於路旁，立刻前往探親，並向路人請求代為聯絡救護車及
    報警，適時機車駕駛人陳巧芬亦向異議人連說多次對不起，並急忙探視後載之友
    人，是異議人並無駕駛汽車肇事，及不採取救護措施之違規事實。
三、經查，異議人於上開時地確有駕駛車號二Ｌ〡四七六八號自小客車，與陳巧芬所
    騎乘之車號ＪＲ五〡八二六號機車發生擦撞之事，而異議人所稱當日係陳巧芬騎
    乘機車跌倒，再滑至其車後撞及其車右後方之塑膠板乙節，雖為證人陳巧芬所否
    認，並稱：當日係遭異議人所駕駛之車輛由後往前擦撞其所騎乘之機車等語，惟
    觀之擦撞現場所留之機車刮地痕依警員所繪製之道路交通事故調查報告表係位在
    新竹市○○街之內側車道，且機車把手、左前車頭位置處受損等情，既有照片附
    卷可稽，且經證人陳巧芬到庭證述明確，並經本院依職權調閱臺灣新竹地方法院
    檢察署九十一年度偵字第四五四六號異議人公共危險等偵查卷宗核閱無訛，則陳
    巧芬當日如係騎乘機車遭異議人所駕駛之車輛由後往前擦撞，機車後方既先受到
    碰撞，應無未在機車後方遺留任何擦撞或刮損痕跡，反在機車前側之車頭、把手
    處留下擦痕之理，是證人陳巧芬陳稱車禍當日係因異議人駕車肇事云云，尚非無
    疑。參以證人陳巧芬於本院調查時亦結證：當日事故發生機車倒地後，其以為是
    其去擦撞異議人之汽車，乃向異議人道歉等語明確，則異議人陳稱事故發生後，
    機車駕駛人陳巧芬有向異議人連說多次對不起等語，要非無據，是異議人主觀上
    認本件車禍並非由其所肇事，即與常理無悖，應堪採信。再者，陳巧芬於九十一
    年五月九日本件事故發生後之同年月十四日即在新竹市警察局第三分局警備隊製
    作筆錄時陳稱：「( 問：二Ｌ〡四七六八號車肇事後有無停車處理？ )答：約發
    生車禍後二至三分鐘，二Ｌ〡四七六八號車駕駛甲○○步行前往肇事地點觀看。
    」、「( 問：車禍發生後甲○○有無停車處理？有無留下聯絡資料？ )答：甲○
    ○肇事後步行回現場，因我擔心後載乘客林筱菁傷勢，我向甲○○表明要先看林
    筱菁傷勢，等到救護車到場將我及林筱菁先行送醫，其他我就不清楚了。」、「
    ( 問：本件車禍何人叫救護車？為何現場未報案？ )答：不清楚為何人叫救護車
    ，但確定不是甲○○所通知；現場有路人向我詢問是否要報案，但我不清楚該路
    人是否有報案。」、「( 問：你就醫前是否同意甲○○離開現場？甲○○是否有
    留下任何聯絡資料？ )答：我上救護車前甲○○站在路旁觀看，並未協助我及林
    筱菁就醫，我及林筱菁也未同意甲○○離開現場，甲○○未留下任何聯絡資料。
    」等語，已就其當日受傷後異議人確有返回現場詢問其等受傷情況，且於救護車
    將其等送醫急救前，異議人仍在現場停留乙節表示明確，則證人陳巧芬於警訊時
    陳述，既距事故時間未久，印象應甚鮮明，且無偏袒異議人之理，參以證人陳巧
    芬於偵訊時亦稱：異議人於撞到後三到五分鐘曾回到現場其等旁邊，並有問其等
    有沒有怎麼樣等語綦詳，足見異議人於事故當日知悉陳巧芬受傷後，應有停留在
    現場等候救護車到達將陳巧芬送醫急救行徑。至證人陳巧芬於本院調查時雖稱：
    其對於異議人有無協助其等上救護車沒有印象，其只記得其上救護車時，異議人
    還在現場，其並沒有請路人叫救護車，是現場有一男一女，問其有沒有需要叫救
    護車，就幫其等叫救護車，但並沒有當其的面叫救護車等語，惟異議人縱未通知
    救護車到場救護，然異議人於事故發生後既仍停留現場等候救護車到場救援，即
    難認異議人有肇事後駛離現場，不採取救護或其他必要措施之情。是異議人於上
    開舉發單所載應到案時間內陳述不服裁罰，即無不當，此外，復查無其他積極證
    據足認異議人就上開舉發通知單所載交通違規事件有可歸責事由，而應依道路交
    通管理處罰條例第六十二條第一項處罰情事。綜上所述，本件聲明異議為有理由
    ，原處分應予以撤銷，並另諭知聲明異議人不罰。
據上論斷，應依道路交通案件處理辦法第二十條，裁定如主文。
中      華      民      國    九十二    年      一      月      三      日
                                    臺灣新竹地方法院交通法庭
                                        法  官  王佳惠
右正本證明與原本無異。
如不服本裁定，應於裁定送達後五日內向本院提出抗告狀。
                                        書記官  江靜玲
中      華      民      國    九十二    年      一      月      六      日


司法院資訊處製作；財團法人民間司法改革基金會備份。
